【裁判字號】    98,交抗,63
【裁判日期】    980622
【裁判案由】    違反道路交通管理處罰條例聲明異議
【裁判全文】
臺灣高等法院花蓮分院交通事件裁定      98年度交抗字第63號
抗告人即
原處分機關  交通部公路總局臺北區監理所花蓮監理站玉里分站
法定代理人  甲○○
受處分人    乙○○
上列抗告人因受處分人違反道路交通管理處罰條例案件，不服臺
灣花蓮地方法院中華民國98年4月30日所為裁定（98年度交聲字
第130號），提起抗告，本院裁定如下：
    主  文
抗告駁回。
    理  由
一、本件受處分人乙○○（下稱受處分人）於民國（下同）98年
    1月4日下午7時31分許，因酒後駕駛車牌號碼U6-1543號自用
    小客車，酒測值達每公升0.57毫克，經主管機關裁罰後（北
    監玉裁第裁45-P00000000號裁決書），受處分人以其已因同
    一酒後駕車之違規行為，經臺灣花蓮地方法院檢察署檢察官
    為緩起訴處分1年，並命受處分人應自收受檢察官執行緩起
    訴處分命令通知書之日起，向公益團體、地方自治團體或社
    區支付49,500元，詎原處分機關竟仍裁處受處分人罰緩，並
    吊扣駕駛執照之處分，有違行政罰法第26條第1項所規定之
    「一事不二罰」原則，認原處分顯有不當而聲明異議。原審
    採認受處分人之主張，認依一行為同時觸犯刑事法律及違反
    行政法上義務規定者，依刑事法律處罰之，但其行為應處以
    其他種類行政罰或得沒入之物而未經法院宣告沒收者，亦得
    裁處之，行政罰法第26條第1項定有明文。並以刑事訴訟法
    第253條之1所指之緩起訴處分，其內容、要件與依刑事訴訟
    法第252條所為之不起訴處分迥不相同，緩起訴處分為介於
    起訴、與微罪職權不起訴間之緩衝設計，本質上係構成刑事
    犯罪，且檢察官為緩起訴處分時，依刑事訴訟法第253條之2
    第1項規定，得對被告所為之指示及課予之負擔，此係基於
    刑事法律之處罰，對被告而言，仍有財產減少及自由受限之
    影響，在性質上具有實質制裁之效果，是緩起訴之被告依檢
    察官緩起訴處分命令，向國庫或公益團體繳納捐款者，乃係
    履行檢察官緩起訴處分之命令，在性質上當屬處分金，而與
    刑罰之罰金無異；另一方面，行政罰法第26條第2項僅明定
    ：「前項行為，如經不起訴處分或為無罪、免訴、不受理、
    不付審理之裁判確定者，得依違反行政義務規定裁處之」，
    並不包括緩起訴處分在內，從而，違反道路交通管理處罰條
    例之受處分人，如就同一行為已依檢察官之緩起訴處分命令
    ，向國庫或公益團體繳納捐款，即已履行檢察官為緩起訴處
    分命令所課予之負擔，行政機關應不得就同一行為，再為與
    刑罰相類之罰鍰處分，故將原處分關於處罰鍰新臺幣49,500
    元部分撤銷，改為諭知不罰。抗告人即原處分機關交通部公
    路總局臺北區監理所花蓮監理站玉里分站（下稱抗告人）則
    以依法務部行政罰法諮詢小組第1次會議紀錄既已明確結論
    「緩起訴者乃附帶條件的不起訴處分，亦即是不起訴的一種
    」在案，當依上開結論及行政罰法第26條第2項規定辦理，
    是以抗告人所為之處分應無不當，原裁定未查，遽撤銷此部
    分之處分，應有違誤等語為理由，提起抗告。
二、經查：
 (一)上述違規事實受處分人已於聲明異議狀中坦承，並有花蓮
     縣警察局道路交通事故當事人酒精測定紀錄表、花蓮縣警
     察局交警交字第P00000000號舉發違反道路交通管理事件通
     知單、交通部公路總局臺北區監理所花蓮監理站玉里分站
     北監玉裁第裁45-P00000000號裁決書、臺灣花蓮地方法院
     檢察署檢察檢察官緩起訴處分書各乙紙等在卷可憑。
 (二)按法官依據法律獨立審判，憲法第80條載有明文，各機關
     依其職掌就有關法規為釋示之行政命令，法官於審判案件
     時，固可予以引用，但仍得依據法律，表示適當之不同見
     解，並不受其拘束；司法行政機關所發司法行政上之命令
     ，如涉及審判上之法律見解，僅供法官參考，法官於審判
     案件時，亦不受其拘束（司法院大法官會議解釋釋字第216
     號解釋意旨參照），是前開交通部函釋，僅得供法院參考
     ，法院並不受其拘束。況行政罰法為行政法中關於行政罰
     之總則性規定，是道路交通管理處罰條例之行政罰亦須遵
     循行政罰法之規定，其子法道路交通案件處理辦法之解釋
     及適用，更不得違反行政罰法之規定。
 (三)次按民國（下同）94年12月28日修正公布，95年7月1日施
     行之道路交通管理處罰條例第35條第8款規定：「前項汽車
     駕駛人，經裁判確定處以罰金低於本條例第92條第3項所定
     最低罰鍰基準規定者，應依本條例裁決繳納不足最低罰鍰
     之部分。」及違反道路交通管理事件統一裁罰基準及處理
     細則第2條所定「違反道路交通管理事件統一裁罰基準表」
     ，即「汽車駕駛人駕駛小型車，飲酒後其吐氣所含酒精成
     份超過每公升0.55毫克以上，應處最低罰鍰49,500元；同
     時違反刑事法律者，經裁判確定處以罰金低於本條例第92
     條第3項所定最低罰鍰基準規定者，應依本條例裁決繳納不
     足最低罰鍰之部分」等相關規定，倘駕駛人所支付之緩起
     訴處分金，未達道路交通管理處罰條例第92條第3項所定最
     低罰鍰基準規定者，仍須補繳不足最低罰鍰之部分，始為
     適法。是檢察官為緩起訴處分並命向公益團體捐款者，其
     捐款解釋上亦屬道路交通管理處罰條例第35條第8項所規定
     之罰鍰，監理機關雖不得再為行政裁罰，惟若駕駛人所支
     付之緩起訴處分金，未達道路交通管理處罰條例第92條第3
     項所定最低罰鍰基準規定者，依該條例第35條第8項之規定
     ，仍須補繳不足最低罰鍰之部分（臺灣高等法院97年11月
     法律座談會第39號提案研討結果同此意旨）。本件檢察官
     以受處分人違犯刑法第185條之3服用酒類不能安全駕駛動
     力交通工具而駕駛車輛之罪，處以緩起訴處分，並命受處
     分人應向公益團體財團法人花蓮縣老人既家庭關懷協會履
     行支付新台幣49,500元，而受處分人已於98年4月9日支付
     上述公益團體，此有臺灣花蓮地方法院檢察署檢察官執行
     緩起訴處分書、緩起訴處分命令通知書及郵政劃撥儲金存
     款收據在卷可稽；受處分人既已履行支付緩起訴處分金，
     且已達道路交通管理處罰條例第92條第3項、違反道路交通
     管理事件統一裁罰基準及處理細則第2條所定之最低罰鍰基
     準，則依上揭臺灣高等法院97年11月法律座談會第39號提
     案研討結果，抗告人自不得對受處分人再為行政裁罰。抗
     告人雖執前詞就罰鍰部分提起抗告，惟依上開之說明，抗
     告人抗告理由應不可採。是抗告人指摘原裁定不當，為無
     理由，應予駁回。
 (四)原審法院認事用法，並無不當。抗告人之抗告無理由，應
     予駁回。
三、據上論結，應依道路交通管理處罰條例第89條前段、道路交
    通案件處理辦法第25條、第26條，刑事訴訟法第412條，裁
    定如主文。
中    華    民    國    98    年     6    月    22    日
                  交通法庭審判長法  官  何方興
                                法  官  林碧玲
                                法  官  賴淳良
以上正本證明與原本無異。
本件不得再抗告。
中    華    民    國    98    年     6    月    22    日
                                書記官  邱廣譽


司法院資訊處製作；財團法人民間司法改革基金會備份。
